---
title: "Datos_RNAseq"
output: html_document
---

# Datos de RNA seq

```{r}
library("recount3")
```

Vamos a checar cuales son los proyectos disponibles para humano con recount3

```{r}
## Revisemos todos los proyectos con datos de humano en recount3
human_projects <- available_projects()
```

Exploramos los proyectos

```{r}
human_projects
```

Ahora debemos escoger el proyecto que nos interesa, en este caso sera SRP009615

```{r}
## Encuentra tu proyecto de interés. Aquí usaremos
## SRP009615 de ejemplo
proj_info <- subset(
    human_projects,
    project == "SRP009615" & project_type == "data_sources"
)
```


```{r}
proj_info
```


creamos el objeto de summarized experiment que contenga toda la información que sacamos.

```{r}
## Crea un objetio de tipo RangedSummarizedExperiment (RSE)
## con la información a nivel de genes
rse_gene_SRP009615 <- create_rse(proj_info)
```

Observamos que contiene el objeto summarized experiment

```{r}
## Explora el objeto RSE
rse_gene_SRP009615
```

Podemos ver los proyectos de una manera mas dinámica

```{r,eval=FALSE}
## Explora los proyectos disponibles de forma interactiva
proj_info_interactive <- interactiveDisplayBase::display(human_projects)
## Selecciona un solo renglón en la tabla y da click en "send".
```

Nos aseguramos de que solo hayamos seleccionado un renglon

```{r,eval=FALSE}
## Aquí verificamos que solo seleccionaste un solo renglón.
stopifnot(nrow(proj_info_interactive) == 1)
## Crea el objeto RSE
rse_gene_interactive <- create_rse(proj_info_interactive)
```

Con read counts queremos cambiar las cuentas de de nucleotido a cuentas por lecturas

```{r}
## Convirtamos las cuentas por nucleotido a cuentas por lectura
## usando compute_read_counts().
## Para otras transformaciones como RPKM y TPM, revisa transform_counts().
assay(rse_gene_SRP009615, "counts") <- compute_read_counts(rse_gene_SRP009615)

head(assay(rse_gene_SRP009615, "counts"))
```



```{r}
## Para este estudio en específico, hagamos más fácil de usar la
## información del experimento
rse_gene_SRP009615 <- expand_sra_attributes(rse_gene_SRP009615)
colData(rse_gene_SRP009615)[
    ,
    grepl("^sra_attribute", colnames(colData(rse_gene_SRP009615)))
]
```


```{r}
## Para este estudio en específico, hagamos más fácil de usar la
## información del experimento
rse_gene_SRP009615 <- expand_sra_attributes(rse_gene_SRP009615)
colData(rse_gene_SRP009615)[
    ,
    grepl("^sra_attribute", colnames(colData(rse_gene_SRP009615)))
]
```

Observamos toda la información de manera interactiva por medio de iSEE

```{r,eval=FALSE}
iSEE::iSEE(rse_gene_SRP009615)
```


Equipo con Axel en el ejercicio

https://github.com/AxelZagal/rnaseq_2021_notas







