---
title: "Estadistica"
output: html_document
---

Para explicar la relacion de variables con un resultado es necesario hacer una regresion lineal

```{r}
## ?model.matrix
mat <- with(trees, model.matrix(log(Volume) ~ log(Height) + log(Girth)))
mat
```



```{r}
colnames(mat)
```

Obtener los coeficientes de las regresiones lineales y los valores p

```{r}
summary(lm(log(Volume) ~ log(Height) + log(Girth), data = trees))
```



# Ejemplo 1 Explore Model Matrix

Este paquete tiene funciones para hacer imagenes a partir de las matrices de datos que se tienen.

En este caso se plantea un experimento de 2 replicas para cada condición

```{r}
## Datos de ejemplo
(sampleData <- data.frame(
    genotype = rep(c("A", "B"), each = 4),
    treatment = rep(c("ctrl", "trt"), 4)
))
```

De esta manera podemos encontrar el modelo de acuerdo a una formula

```{r}
mod <- model.matrix(~genotype + treatment, data = sampleData)
mod
```

Un ejemplo que nos ayudara a interpretar los coeficientes por medio de visualización

```{r}
vd <- ExploreModelMatrix::VisualizeDesign(
    sampleData = sampleData,
    designFormula = ~ genotype + treatment,
    textSizeFitted = 4
)

## Veamos las imágenes
cowplot::plot_grid(plotlist = vd$plotlist)
```

```{r}
library(ExploreModelMatrix)
```

## EJEMPLO 2

En este caso generaremos una tabla de muestras de de pacientes sometidos a cierto tratamiento y las caracteristicas presentadas

```{r}
(sampleData <- data.frame(
  Response = rep(c("Resistant", "Sensitive"), c(12, 18)),
  Patient = factor(rep(c(1:6, 8, 11:18), each = 2)),
  Treatment = factor(rep(c("pre","post"), 15)), 
  ind.n = factor(rep(c(1:6, 2, 5:12), each = 2))))
#>     Response Patient Treatment ind.n
#> 1  Resistant       1       pre     1
#> 2  Resistant       1      post     1
#> 3  Resistant       2       pre     2
#> 4  Resistant       2      post     2
#> 5  Resistant       3       pre     3
#> 6  Resistant       3      post     3
#> 7  Resistant       4       pre     4
#> 8  Resistant       4      post     4
#> 9  Resistant       5       pre     5
#> 10 Resistant       5      post     5
#> 11 Resistant       6       pre     6
#> 12 Resistant       6      post     6
#> 13 Sensitive       8       pre     2
#> 14 Sensitive       8      post     2
#> 15 Sensitive      11       pre     5
#> 16 Sensitive      11      post     5
#> 17 Sensitive      12       pre     6
#> 18 Sensitive      12      post     6
#> 19 Sensitive      13       pre     7
#> 20 Sensitive      13      post     7
#> 21 Sensitive      14       pre     8
#> 22 Sensitive      14      post     8
#> 23 Sensitive      15       pre     9
#> 24 Sensitive      15      post     9
#> 25 Sensitive      16       pre    10
#> 26 Sensitive      16      post    10
#> 27 Sensitive      17       pre    11
#> 28 Sensitive      17      post    11
#> 29 Sensitive      18       pre    12
#> 30 Sensitive      18      post    12
vd <- VisualizeDesign(
  sampleData = sampleData,
  designFormula = ~ Response + Response:ind.n + Response:Treatment,
  textSizeFitted = 3
)
cowplot::plot_grid(plotlist = vd$plotlist, ncol = 1)
```


Veremos un caso de una matriz que no es full rank quiere decir que las variables no explican los resultados

```{r}
(sampleData = data.frame(
  condition = factor(rep(c("ctrl_minus", "ctrl_plus", 
                           "ko_minus", "ko_plus"), 3)),
  batch = factor(rep(1:6, each = 2))))
#>     condition batch
#> 1  ctrl_minus     1
#> 2   ctrl_plus     1
#> 3    ko_minus     2
#> 4     ko_plus     2
#> 5  ctrl_minus     3
#> 6   ctrl_plus     3
#> 7    ko_minus     4
#> 8     ko_plus     4
#> 9  ctrl_minus     5
#> 10  ctrl_plus     5
#> 11   ko_minus     6
#> 12    ko_plus     6
vd <- VisualizeDesign(sampleData = sampleData,
                      designFormula = ~ 0 + batch + condition, 
                      textSizeFitted = 4, lineWidthFitted = 20, 
                      dropCols = "conditionko_minus")
cowplot::plot_grid(plotlist = vd$plotlist, ncol = 1)

```

Para ver la matriz de manera interactiva con shiny

```{r, eval=FALSE}
app <- ExploreModelMatrix(sampleData = sampleData,
                          designFormula = ~ batch + condition)
if (interactive()) shiny::runApp(app)
```

Ahora trabajaremos con los proyectos de recount3, seleccionando 1

```{r}
library("recount3")

human_projects <- available_projects()
```

Escogemos un proyecto en específico

```{r}
rse_gene_SRP045638 <- create_rse(
    subset(
        human_projects,
        project == "SRP045638" & project_type == "data_sources"
    )
)
```

```{r}
assay(rse_gene_SRP045638, "counts") <- compute_read_counts(rse_gene_SRP045638)
```



```{r}
rse_gene_SRP045638$sra.sample_attributes[1:3]
```


```{r}
library("edgeR")
```


```{r}
rse_gene_SRP045638$sra.sample_attributes <- gsub("dev_stage;;Fetal\\|", "", rse_gene_SRP045638$sra.sample_attributes)
rse_gene_SRP045638$sra.sample_attributes[1:3]
```

```{r}
rse_gene_SRP045638 <- expand_sra_attributes(rse_gene_SRP045638)

colData(rse_gene_SRP045638)[
    ,
    grepl("^sra_attribute", colnames(colData(rse_gene_SRP045638)))
]
```



```{r}
## Pasar de character a nuemric o factor
rse_gene_SRP045638$sra_attribute.age <- as.numeric(rse_gene_SRP045638$sra_attribute.age)
rse_gene_SRP045638$sra_attribute.disease <- factor(rse_gene_SRP045638$sra_attribute.disease)
rse_gene_SRP045638$sra_attribute.RIN <- as.numeric(rse_gene_SRP045638$sra_attribute.RIN)
rse_gene_SRP045638$sra_attribute.sex <- factor(rse_gene_SRP045638$sra_attribute.sex)

## Resumen de las variables de interés
summary(as.data.frame(colData(rse_gene_SRP045638)[
    ,
    grepl("^sra_attribute.[age|disease|RIN|sex]", colnames(colData(rse_gene_SRP045638)))
]))
```

Identificamos cuantos post natales y prenatales hay

```{r}
rse_gene_SRP045638$prenatal <- factor(ifelse(rse_gene_SRP045638$sra_attribute.age < 0, "prenatal", "postnatal"))
table(rse_gene_SRP045638$prenatal)
```

Ahora tenemos que evaluar la calidad de los genes que tenemos, por lo que observamos la medida del primer cuartil.

```{r}
rse_gene_SRP045638$assigned_gene_prop <- rse_gene_SRP045638$recount_qc.gene_fc_count_all.assigned / rse_gene_SRP045638$recount_qc.gene_fc_count_all.total
summary(rse_gene_SRP045638$assigned_gene_prop)
```

Observamos de que manera estan distribuidos los genes por medio de un plot

```{r}
with(colData(rse_gene_SRP045638), plot(assigned_gene_prop, sra_attribute.RIN))
```

Ahora visualizamos la distribucion de los valores

```{r}
with(colData(rse_gene_SRP045638), tapply(assigned_gene_prop, prenatal, summary))
```

mediante un histograma podemos observar la frecuencia con la que se repiten ciertos valores de expresión.

```{r}
## Guardemos nuestro objeto entero por si luego cambiamos de opinión
rse_gene_SRP045638_unfiltered <- rse_gene_SRP045638

## Eliminemos a muestras malas
hist(rse_gene_SRP045638$assigned_gene_prop)
```



```{r}
rse_gene_SRP045638 <- rse_gene_SRP045638[, rse_gene_SRP045638$assigned_gene_prop > 0.3]

## Calculemos los niveles medios de expresión de los genes en nuestras
## muestras.
## Ojo: en un análisis real probablemente haríamos esto con los RPKMs o CPMs
## en vez de las cuentas.
rowMeans(rse_gene_SRP045638)

```

Observamos ahora los valores de expresión

```{r}
rse_gene_SRP045638_unfiltered <- rse_gene_SRP045638
gene_means <- rowMeans(assay(rse_gene_SRP045638, "counts"))
summary(gene_means)
```



```{r}
assay(rse_gene_SRP045638, "counts") <- compute_read_counts(rse_gene_SRP045638)
```



```{r}
dge <- DGEList(
    counts = assay(rse_gene_SRP045638, "counts"),
    genes = rowData(rse_gene_SRP045638)
)
dge <- calcNormFactors(dge)
```


```{r}
library("ggplot2")
```

Por medio de un boxplot podemos observar una diferencia en la expresión dependiendo del grupo

```{r}

ggplot(as.data.frame(colData(rse_gene_SRP045638)), aes(y = assigned_gene_prop, x = prenatal)) +
    geom_boxplot() +
    theme_bw(base_size = 20) +
    ylab("Assigned Gene Prop") +
    xlab("Age Group")
```

Observamos las categorias que quedaron en nuestro modelo

```{r}
mod <- model.matrix(~ prenatal + sra_attribute.RIN + sra_attribute.sex + assigned_gene_prop,
    data = colData(rse_gene_SRP045638)
)
colnames(mod)
```

```{r}
library("limma")
vGene <- voom(dge, mod, plot = TRUE)
```

```{r}
eb_results <- eBayes(lmFit(vGene))

de_results <- topTable(
    eb_results,
    coef = 2,
    number = nrow(rse_gene_SRP045638),
    sort.by = "none"
)
dim(de_results)
```

```{r}
head(de_results)
```

```{r}
## Genes diferencialmente expresados entre pre y post natal con FDR < 5%
table(de_results$adj.P.Val < 0.05)
```


```{r}
## Visualicemos los resultados estadísticos
plotMA(eb_results, coef = 2)
```

```{r}
volcanoplot(eb_results, coef = 2, highlight = 3, names = de_results$gene_name)
```

```{r}
de_results[de_results$gene_name %in% c("ZSCAN2", "VASH2", "KIAA0922"), ]
```

```{r}
## Extraer valores de los genes de interés
exprs_heatmap <- vGene$E[rank(de_results$adj.P.Val) <= 50, ]

## Creemos una tabla con información de las muestras
## y con nombres de columnas más amigables
df <- as.data.frame(colData(rse_gene_SRP045638)[, c("prenatal", "sra_attribute.RIN", "sra_attribute.sex")])
colnames(df) <- c("AgeGroup", "RIN", "Sex")

## Hagamos un heatmap
library("pheatmap")
pheatmap(
    exprs_heatmap,
    cluster_rows = TRUE,
    cluster_cols = TRUE,
    show_rownames = FALSE,
    show_colnames = FALSE,
    annotation_col = df
)
```

```{r}
## Para colores
library("RColorBrewer")

## Conviertiendo los grupos de edad a colores
col.group <- df$AgeGroup
levels(col.group) <- brewer.pal(nlevels(col.group), "Set1")
```


```{r}
col.group <- as.character(col.group)

## MDS por grupos de edad
plotMDS(vGene$E, labels = df$AgeGroup, col = col.group)
```

```{r}
## Conviertiendo los valores de Sex a colores
col.sex <- df$Sex
levels(col.sex) <- brewer.pal(nlevels(col.sex), "Dark2")
```

```{r}
col.sex <- as.character(col.sex)

## MDS por sexo
plotMDS(vGene$E, labels = df$Sex, col = col.sex)
```

# Respuesta ejercicio en equipo con pau

Resolvemos el heatmap

```{r "Ejercicio pheatmap"}
# Obtener los nombres a partir de los IDs en el arreglo general
namesIndex <- match(rownames(exprs_heatmap), de_results$gene_id)
geneNames <- de_results$gene_name[namesIndex]
# Modificar los nombres del heatmap
row.names(exprs_heatmap) <- geneNames

pheatmap(
    exprs_heatmap,
    cluster_rows = TRUE,
    cluster_cols = TRUE,
    show_rownames = TRUE,
    show_colnames = FALSE,
    annotation_col = df
)
```

Guardamos en PDF

```{r,eval=FALSE}
# Obtener los nombres a partir de los IDs en el arreglo general
namesIndex <- match(rownames(exprs_heatmap), de_results$gene_id)
geneNames <- de_results$gene_name[namesIndex]
# Modificar los nombres del heatmap
row.names(exprs_heatmap) <- geneNames
pdf("pheatmap_DE_con_nombres.pdf", height = 14, useDingbats = FALSE)
pheatmap(
    exprs_heatmap,
    cluster_rows = TRUE,
    cluster_cols = TRUE,
    show_rownames = TRUE,
    show_colnames = FALSE,
    annotation_col = df
)
```

# Resolución clase

```{r}
## Tenemos que usar gene_id y gene_name
rowRanges(rse_gene_SRP045638)
```

```{r}
## Con match() podemos encontrar cual es cual
rownames(exprs_heatmap) <- rowRanges(rse_gene_SRP045638)$gene_name[
    match(rownames(exprs_heatmap), rowRanges(rse_gene_SRP045638)$gene_id)
]

## Y luego podemos cambiar el valor de show_rownames de FALSE a TRUE
pheatmap(
    exprs_heatmap,
    cluster_rows = TRUE,
    cluster_cols = TRUE,
    show_rownames = TRUE,
    show_colnames = FALSE,
    annotation_col = df
)
```
















